【裁判字號】    97,上訴,598
【裁判日期】    970710
【裁判案由】    毒品危害防制條例
【裁判全文】
臺灣高等法院臺南分院刑事判決         97年度上訴字第598號
上  訴  人  臺灣嘉義地方法院檢察署檢察官
上  訴  人
即  被  告  乙○○
選任辯護人  蔡碧仲  律師
上列上訴人因被告毒品危害防制條例案件，不服臺灣嘉義地方法
院97年度訴字第75號中華民國97年5月6日第一審判決（起訴案號
：臺灣嘉義地方法院檢察署96年度偵字第8586號），提起上訴，
本院判決如下：
    主  文
原判決撤銷。
乙○○幫助施用第一級毒品拾罪，各處有期徒刑柒月 (詳如附表
所示)。應執行有期徒刑壹年貳月。
    事  實
一、乙○○明知海洛因係毒品危害防制條例第2條第1項第1款所
    列之第一級毒品，不得非法施用，得知其就讀國中同學李
    瑞有施用海洛因之習慣，因無法購得海洛因之管道後，竟告
    知李瑞其有管道購得海洛因，而分別起意，各基於幫助李
    瑞施用第一級毒品之犯意，於民國 (下同)96 年8月底起
    至同年9月7日止共計10次 (詳如附表之記載)，於接獲李
    瑞請其代為購買海洛因之電話後，先以其所有之0000000000
    號行動電話或公共電話，撥打0000000000號行動電話，向綽
    號「阿妹仔」之「甲○○（音譯）」洽購海洛因，並約定交
    易之時間、地點、海洛因數量、金額後，再前往向李瑞拿
    取欲購買之金錢，再至交易地點向「甲○○」購買海洛因並
    取回交與李瑞施用，或與李瑞一同前往，李瑞則在交
    易地點附近等候，由其向李瑞拿取欲購買之金錢，再至交
    易地點向「甲○○」購買海洛因並取回交與李瑞施用，而
    幫助李瑞施用海洛因，每次購買新台幣（以下同）五百元
    至三千元不等，乙○○並自李瑞處獲得少許毒品施用。嗣
    李瑞因施用海洛因案件經警於96年9月7日查獲（業經臺灣
    嘉義地方法院檢察署檢察官為緩起訴處分確定），並指陳所
    施用海洛因係乙○○代購始查悉上情。
二、案經嘉義市警察局第二分局報請臺灣嘉義地方法院檢察署檢
    察官偵查起訴。
    理  由
甲、程序部分：
    一、被告以外之人於審判外之言詞或書面陳述，除法律有規
        定者外，不得作為證據，刑事訴訟法第159條第1項定有
        明文。證人李瑞之警訊筆錄，係屬審判外之言詞陳述
        ，被告不同意列為證據 (詳原審卷第18頁、第22頁)，
        且無刑事訴訟法第159條之2情事，自無證據能力，不得
        為本案證據。
    二、刑事訴訟法第159條之1第2項規定檢察官於偵查程序取
        得之被告以外之人之陳述，原則上，具有證據能力，僅
        於顯有不可信之例外情況，始無證據能力；而所謂「顯
        有不可信」，係指其不可信之情形，甚為顯然者，固非
        以絕對不須經過調查程序為條件，然須從卷證本身，綜
        合訊問時之外部情況，為形式上觀察，即可發現，無待
        進一步為實質調查者而言。本件證人李瑞於檢察官偵
        訊中，經諭知證人具結之義務及偽證之處罰並命朗讀結
        文具結後，以證人之身分完整、連續陳述事件之經過，
        檢察官就上開偵查訊問之實施，並無任何違反相關規定
        之瑕疵，證人李瑞於偵訊時之證詞並無「顯有不可信
        之情況」，是其於偵訊時之證詞有證據能力。
乙、實體部分：
    一、訊據被告乙○○對曾於96年8月底起至同年9月7日止，
        於附表所示之時間，幫助李瑞購買五百元至三千元不
        等之第一級毒品海洛因供李瑞施用等情，業據其於警
        訊、偵查、原審及本院審理中坦承不諱 (詳警卷第2頁
        、第3頁、偵字第8586號卷第11頁、原審卷第15頁、第
        16頁、本院97年6月26日筆錄)，核與證人李瑞於偵查
        中結證證稱：「我施用的海洛因是請乙○○幫我買的」
        、「買的數量不一定，最多買三千元，最少買五百元，
        我都是撥打行動電話給他，有時先給他錢，有時一手交
        錢，一手交貨」 (偵字第8586號卷第5頁)及原審審理時
        時結證證稱：「以前曾向綽號阿妹買海洛因，後來她電
        話換了，我就請我國中同學乙○○幫我買毒品，因為乙
        ○○知道那裡可以買到毒品，前後有10次」、「我是向
        乙○○說我不舒服，能否幫忙處理 (即幫買毒品)，我
        是打手機與乙○○連絡的，有時他會叫我載他去，有時
        我直接拿錢叫他去拿毒品」、「因我斷斷續續施用，販
        毒的人不願意出貨，所以透過被告幫忙拿毒品」、「我
        是先打電話問被告有沒有辦法處理，被告說要打電話問
        看看，如果有的話，就約在一個地方，我拿錢給他」、
        「被告沒有拿毒品向我抵償債務」 (詳原審卷第66頁至
        第87頁)之情節相符。
    二、證人李瑞雖於偵查中曾證述係向被告「購買」海洛因
        云云，然按以營利之意圖交付毒品，收取對價之行為，
        為販賣；如先持有後，未具營利意圖而授受毒品，為轉
        讓；若因他人別無管道購買毒品施用，而事先約定由其
        幫助出面代購或合買毒品，並分攤價金分受毒品，則為
        幫助施用（最高法院95年度臺上字第6888號、91年度臺
        上字第4149號刑事判決意旨參照）。查被告於警訊、偵
        查及原審審理中均堅決否認有販賣海洛因與證人李瑞
        之犯行，辯稱：係幫證人李瑞向毒販代購海洛因，再
        將海洛因交與證人李瑞施用，並非販賣海洛因與證人
        李瑞等語，核與證人李瑞前述情節均相符，據證人
        李瑞上開述，證人李瑞確係因本身無購買海洛因之
        管道，始央請被告透過管道代為購買海洛因，甚為明確
        。至證人李瑞對其於偵查中為何稱係向被告「購買」
        之情，於原審已明確證稱：「我要叫他放線給我，就是
        留對方的電話，可以讓我直接跟對方拿因為被告說對方
        不方便，不認識的他不願意出貨」、「因對方不認識我
        所以不願意出貨」、「我於檢察官偵訊時說請被告幫我
        買，意思是透過他買」 (詳原審卷第80頁、第81頁、第
        86頁、第87頁），參照其於偵查中確係先證述：「如果
        我要施用，是請乙○○幫我買」，嗣亦證稱「我打電話
        給他，地點大都在大業街的天心釣蝦場，有時我錢先給
        他」等語（詳偵字第8586號卷第5頁），顯見證人李
        瑞於偵查中之用語雖係「購買」，惟實際上其當時欲表
        達之意，亦係請被告代為購買海洛因，且時常先拿錢與
        被告去買，並非直接向被告購買無誤。參以證人李瑞
        初於偵訊及原審審理時均一再證稱：被告在交付海洛因
        後，偶會向我要一些海洛因施用（詳偵字第8586號卷第
        5頁反面、原審卷第71頁），則倘被告確係販賣海洛因
        者，其時常於賣出海洛因後，復向購毒者索討一些供自
        己施用，亦顯與常理不符，益證證人李瑞上開於原審
        所證應較堪採信，被告應係代證人李瑞向毒販購買海
        洛因，再將海洛因交與證人李瑞施用甚明，且公訴人
        亦未舉證證明被告有何營利之意圖或事實，尚難僅因李
        瑞於偵查中不明確且與事實不符之指訴，遽認被告有
        營利之意圖販入海洛因，並出售予李瑞之情事，揆諸
        上開最高法院判決意旨，自應認被告所為係成立受託購
        買毒品而幫助他人施用之罪。
    三、再被告所有之0000000000號行動電話，與證人李瑞使
        用之0000000000號行動電話及所稱「甲○○」之人所使
        用之0000000000號行動電話於上開時間內確有通話，有
        通聯之紀錄可按、而證人李瑞經警於96年9月7日查獲
        後採尿之代號與真實姓名對照表、尿液呈施用海洛因水
        解後之嗎啡陽性反應之正修科技大學超微量研究科技中
        心96年9月27日檢驗報告及96年度毒偵字第1625號臺灣
        嘉義地方法院檢察署檢察官緩起訴處分書各一份等附卷
        可資為證（附於偵字第8586號卷第20頁至第69頁、李
        瑞警卷第7頁至第8頁、偵字第1625號卷第31頁、第32頁
        ），足認被告之任意性自白與事實相符，本件事證明確
        ，被告犯行堪以認定。
    四、按海洛因係毒品危害防制條例第2條第1項第1款所稱第
        一級毒品，而被告因證人李瑞別無管道購買海洛因施
        用，即事先約定由其幫助出面代購海洛因以供證人李
        瑞施用，並未參與施用海洛因犯行構成要件之實施。核
        被告所為，均係犯刑法第30條第1項前段、毒品危害防
        制條例第10條第1項幫助施用第一級毒品罪，並依刑法
        第30條第2項之規定，按正犯之刑減輕之。被告非法持
        有第一級毒品之低度行為，已為其進而幫助施用之高度
        行為所吸收，均不另論罪。起訴書認被告上開所為係犯
        毒品危害防制條例第4條第1項之販賣第一級毒品罪，起
        訴法條尚有未洽，惟上開基本犯罪基本事實同一（最高
        法院91年度臺上字第5551號刑事判決意旨參照），本院
        自應變更起訴法條予以審理。被告上開10次幫助施用犯
        行，犯意各別，應予分論併罰。
    五、原審認被告之罪證明確，予以論罪科刑，固非無見，惟
        查：(一)被告幫助李瑞購買毒品之時間，據李瑞供
        稱第1次是96年8月底，原審竟認自96年7月起，尚有未
        合。(二)被告幫助李瑞購買毒品先後10次，原審未予
        確認幫助購買毒品之時間，竟認犯罪10次，並宣告10罪
        ，亦有未妥。檢察官上訴意旨，猶執前詞，認被告係犯
        毒品危害防制條例第4條第1項之販賣第一級毒品罪，雖
        不足取，原判決既有上開可議，自屬無可維持，自應由
        本院將原判決撤銷改判，爰審酌被告明知海洛因戕害人
        體身心健康及對社會所造成之危害甚鉅，竟仍多次受託
        代購而幫助他人施用，足以戕害他人身心，危害社會秩
        序，及其幫助施用毒品之數量、次數，犯案後尚能坦承
        犯行之態度、智識程度、生活狀況等一切情狀，分別量
        處如主文所示之刑，並定其應執行之刑為有期徒刑一年
        二月。
丙、據上論斷，應依刑事訴訟法第369條第一項前段、第364條、
    第299條第一項前段、第300條，毒品危害防制條例第10條第
    1項，刑法第11條前段、第30條第1項前段、第2項、第51條
    第5款，判決如主文。
本案經檢察官江守權到庭執行職務。
中    華    民    國    97    年    7     月    10    日
                  刑事第五庭  審判長法  官  楊明章
                                    法  官  楊子莊
                                    法  官  戴勝利
以上正本證明與原本無異。
如不服本判決，應於收受本判決後十日內向本院提出上訴書狀。
其未敘述上訴理由者並得於提起上訴後十日內向本院補提理由書
狀（均須按他造當事人之人數附繕本）「切勿逕送上級法院」。
                                    書記官  陳淑貞
中    華    民    國    97    年    7     月    10    日
附錄：本案論罪科刑法條：
毒品危害防制條例第10條：施用第一級毒品者，處六月以上五年
                        以下有期徒刑。
                        施用第二級毒品者，處三年以下有期
                        徒刑。
附表：
┌──┬───────────┬────────────────┬──────┐
│編號│  犯   罪   時   間   │  犯      罪      地      點    │ 宣  告  刑 │
├──┼───────────┼────────────────┼──────┤
│ 1  │96年8月底             │嘉義市○區○○街（天心釣蝦場）旁│有期徒刑柒月│
├──┼───────────┼────────────────┼──────┤
│ 2  │96年9月1日            │嘉義市○區○○街（天心釣蝦場）旁│有期徒刑柒月│
├──┼───────────┼────────────────┼──────┤
│ 3  │96年9月3日            │嘉義市○區○○街（天心釣蝦場）旁│有期徒刑柒月│
├──┼───────────┼────────────────┼──────┤
│ 4  │96年9月4日            │嘉義市○區○○街（天心釣蝦場）旁│有期徒刑柒月│
├──┼───────────┼────────────────┼──────┤
│ 5  │96年9月5日            │嘉義市○區○○街（天心釣蝦場）旁│有期徒刑柒月│
├──┼───────────┼────────────────┼──────┤
│ 6  │96年9月6日            │嘉義市○區○○街（天心釣蝦場）旁│有期徒刑柒月│
├──┼───────────┼────────────────┼──────┤
│ 7  │96年9月8日            │嘉義市○區○○街（天心釣蝦場）旁│有期徒刑柒月│
├──┼───────────┼────────────────┼──────┤
│ 8  │96年9月20日           │嘉義市○區○○街（天心釣蝦場）旁│有期徒刑柒月│
├──┼───────────┼────────────────┼──────┤
│ 9  │96年9月21日           │嘉義市○區○○街（天心釣蝦場）旁│有期徒刑柒月│
├──┼───────────┼────────────────┼──────┤
│ 10 │96年9月23日           │嘉義市○區○○街（天心釣蝦場）旁│有期徒刑柒月│
└──┴───────────┴────────────────┴──────┘


司法院資訊處製作；財團法人民間司法改革基金會備份。
